【裁判字號】    88,訴,665
【裁判日期】    890107
【裁判案由】    遺棄等
【裁判全文】
臺灣嘉義地方法院刑事判決                          八十八年度訴字第六六五號
    公  訴  人  臺灣嘉義地方法院檢察署檢察官
    被      告  甲○○
右列被告因遺棄等案件，經檢察官提起公訴 (八十八年度偵字第六九七六號)，本院
判決如左：
    主  文
甲○○因過失致人於死，處有期徒刑捌月；又駕駛動力交通工具肇事，致人於死而逃
逸，處有期徒刑壹年。應執行有期徒刑壹年陸月，緩刑肆年。
    事  實
一、甲○○於民國（下同）八十八年十月十三日九時五十分許，駕駛動力交通工具即
    車牌號碼Ｎ３─三四五七號自小客貨車，沿嘉義縣太保市新埤往溪南由南向北方
    向行駛，途經太保市○○路南埤橋段，其原應注意該路段為劃有分向線之二線道
    及慢車道，行車限速為時速四十里以下，且車輛行進中駕駛人應注意車前狀況，
    隨時採取必要安全措施，而依當時情形路況及天氣均良好，又無不能注意之情事
    ，竟疏於注意車前狀況，並以時速約六十公里之速度超速行駛，遂自後方追撞同
    向前行由陳武所騎乘之ＬＷＲ─七四一號機車，致其人車倒地，陳武頭部破裂當
    場死亡，甲○○見狀未停車報警處理反而逃逸，適為行經該路段之丙○○發覺而
    報警處理，嗣經警於同日十時三十分許，在嘉義縣朴子市溪口里一七四之九號處
    查獲。
二、案經臺灣嘉義地方法院檢察署檢察官自動檢舉偵查起訴。
    理  由
一、訊據被告甲○○對於右揭事實坦承不諱，核與證人丙○○於警訊中及本院審理時
    證述之情節相符，並經警員即證人乙○○、丁○○到庭結證屬實，復有道路交通
    事故調查報告表及現場照片附卷可稽；而被害人確因本件車禍死亡，亦經臺灣嘉
    義地方法院檢察署檢察官督同法醫師相驗屬實，製有勘驗筆錄、相驗屍體證明書
    、驗斷書各一份及屍體照片附於相驗卷可憑。
二、經查被告甲○○駕駛車牌號碼Ｎ３─三四五七號自小客貨車，自新埤往溪南由南
    向北方向行駛，途經肇事路段，自後方追撞同向前行，由陳武所騎乘之ＬＷＲ─
    七四一號機車而肇事。被害人陳武所駕之重機車車後牌照凹損；而被告所駕駛自
    小客貨車，前擋風玻璃破裂、前方板金凹損；肇事路段為鄉道，劃有分向線之二
    線道及慢車道，限速四十里以下等情，有前揭道路交通事故調查報告表可稽。而
    被告於偵查中供稱：「我由嘉義要回溪南經過南埤橋，死者在我右前方騎機車，
    我由後面追撞。」（八十八年度相字第六○七號偵查卷第十六頁背面參照），又
    供稱車速約六十公里，車子右前方受損等情（八十八年度相字第六○七號偵查卷
    第三十五頁參照）；證人丙○○則證稱：「該肇事車Ｎ３─三四五七號˙˙肇事
    後有停下車將死者卸下後駕車往溪南方向逃逸。」等情明確（八十八年度相字第
    六○七號偵查卷第四頁背面參照）；故堪認本件係被告駕駛自小客貨車，未注意
    車前狀況，且又超速行駛，致由後追撞同向前行陳武，應無疑義。
三、按汽車行駛時，駕駛人應注意車前狀況，並隨時採取必要之安全措施；且行車速
    度，依標誌之規定，無標誌者，在郊外慢車道上時速不得超過四十公里，道路交
    通安全規則第九十四條第三項及第九十三條第一項第二款分別定有明文。而肇事
    現場為鄉道，無標誌，事故位置為慢車道（調查報表事故位置欄填寫有誤），肇
    事當時係晴天，路況亦為乾燥、無障礙之路面，視距良好，此亦有前開調查報告
    表在卷可按，足見被告當時並無不能注意之情事，其竟應注意能注意而疏未注意
    車前狀況並超速行駛，肇致本件事故，自應負全部過失責任甚明。又本件肇事責
    任，經本院送請台灣省嘉雲區車輛行車事故鑑定委員會鑑定結果，亦同此認定，
    認被告超速行駛未注意車前狀況為肇事原因，被害人陳武則無肇事因素，有該會
    八十八年十二月十四日嘉鑑字第八八一○○○號函及所附鑑定意見書在卷可參。
四、末查被害人係因本件車禍當場死亡，業經臺灣嘉義地方法院檢察署檢察官督同法
    醫師相驗明確，有前揭相驗屍體證明書、驗斷書、及勘驗筆錄等在卷可憑，被害
    人因本件車禍死亡，與被告之過失行為間顯有相當因果關係。且被告肇事致被害
    人陳武於死後逃逸，亦據被告於偵查中及本院審理時坦承不諱，核與證人丙○○
    於警訊中證述情節相符，並經警員即證人丁○○到庭證述明確。是本件事證已臻
    明確，被告過失致人於死及肇事逃逸犯行，洵堪認定。
五、核被告所為，係犯刑法第二百七十六條第一項因過失致人於死罪及刑法第一百八
    十五條之四肇事遺棄罪。其所犯上開二罪，犯意各別，犯罪構成要件互殊，應予
    分論併罰。爰審酌被告之過失程度（被告為肇事原因，被害人無肇事原因），所
    生之危害，肇事後之態度，並於肇事後與被害人家屬達成民事和解，有嘉義縣太
    保市調解委員會調解書在卷可憑，及其他一切情狀，量處如主文所示之刑，並定
    期應執行之刑，以示懲儆。又被告前未曾受有期徒刑以上刑之宣告，有本院被告
    全國前案紀錄表在卷可稽，經此偵審程序，應知警惕，當無再犯之虞，本院認以
    暫不執行刑罰為適當，爰併諭知緩刑四年，以勵自新。
六、據上論斷，應依刑事訴訟法第二百九十九條第一項前段，刑法第二百七十六條第
    一項、第一百八十五條之四、第七十四條第一款、第五十一條第五款，罰金罰鍰
    提高標準條例第一條前段，判決如主文。
本案經檢察官葉耿旭到庭執行職務
中      華      民      國    八十九    年      一      月      七      日
                                臺灣嘉義地方法院刑事第一庭
                                    法  官    陳    卿    和
右正本證明與原本無異。
如不服本判決，應於判決送達後十日內向本院提出上訴狀( 應附繕本 )。
中      華      民      國    八十九    年      一      月      七      日
                                    書記官    何    杉    禧
附錄本判決論罪之法條：
刑法第二百七十六條第一項
因過失致人於死者，處二年以下有期徒刑、拘役或二千元以下罰金。
刑法第一百八十五條之四
駕駛動力交通工具肇事，致人死傷而逃逸者，處六月以上五年以下有期徒刑。


司法院資訊處製作；財團法人民間司法改革基金會備份。
